臺灣高等法院刑事裁定　　　　　　　　　 94年度抗字第160號
抗　告　人
即　被　告　甲○○
上列抗告人即被告因貪污等案件聲請解除限制出境，不服臺灣臺
北地方法院93年度矚重訴字第1號，中華民國94年3月11日裁定，
提起抗告，本院裁定如下：
    主  文
抗告駁回。
    理  由
一、本件抗告人即被告甲○○ (下稱被告）於原審聲請意旨略以
    ：渠因涉嫌貪污案件，前經原審限制出境，惟均按時到庭，
    並無逃亡之虞，且身為立法委員，職務上確有出國之必要，
    於民國94年1月22日至27日將率領立法委員赴中國大陸，推
    動兩岸交流事務，爰聲請解除限制出境云云。
二、原裁定略以：被告涉犯貪污治罪條例第4條第1項第2款之藉
    勢、藉端勒索財物罪，及同條例第6條第1項第4款之圖利罪
    嫌等，乃法定刑為無期徒刑或10年以上有期徒刑，及5年以
    上有期徒刑之重罪，業經檢察官提起公訴（92年度偵字第
    18216號等），並就被告所涉各犯行具體求處應執行有期徒
    刑18年，聲請人雖否認檢察官起訴之犯罪，然依卷內事證，
    聲請人涉有重大犯罪嫌疑，且係具關鍵地位之主要被告，尚
    待審理中調查相關證據以釐清案情；而被告聲請意旨所稱率
    領立法委員訪問團赴中國大陸一事，並無立即明顯之急迫性
    或不可代替性；參以公訴人亦當庭陳稱：被告涉犯貪污治罪
    條例之5年以上有期徒刑之重罪，犯罪所得甚鉅，目前案件
    正積極進行調查被告犯罪事證中，基於國家利益、納稅人資
    源等因素衡酌，限制出境乃對於保全審判或執行，最直接有
    效且損害最小之手段，被告所謂須向大陸官方表達之事務，
    仍可透過通訊設備向大陸表達，並非屬被告本身不可替代之
    事務，仍有限制出境之必要（原審94年1月21日訊問筆錄參
    照）等情，原審因認以被告所涉犯罪為最輕本刑5年以上有
    期徒刑之罪，犯罪嫌疑重大，為確保其到庭接受審判，釐清
    所涉重大犯罪事實之必要性，而對被告限制出境之原因仍未
    消滅。被告聲請解除限制出境，礙難准許，應予駁回等語。
三、本件抗告意旨略以：被告雖曾滯留國外，但本案偵查期間悉
    未接獲任何司法機關之傳票，致不知有傳喚之情事，因此自
    無逃匿或拒絕出庭應訊之情事可言；原審第一次傳喚，渠因
    配偶在中國大陸罹病致無法趕回，當時並由辯護人向原審說
    明，且事後返台時亦主動向原審陳明，表示願主動到案受審
    ；原審以渠涉嫌重大命為限制住居，而本案既未經調查，如
    何認定是否「嫌疑重大」，且被告均按時到庭，是亦無逃亡
    之虞，綜上，被告並無應受限制住居之理由，原審命為限制
    為立法委員，於私、於公皆有往來中國大陸之必要，今住居
    遭受限制，不僅影響其個人權益，且有害公益。爰提起抗告
    ，請撤銷原裁定云云。
四、經查：
（一）按為進行追訴、審判或執行，刑事訴訟法上除規定保全證
      據外，尚有保全被告到庭接受審判或執行之相關規定（刑
      事訴訟法第101條至121條參照），至保全之方法依其情節
      重輕分別有羈押、具保、責付及限制住居等，羈押為最嚴
      重之手段，限制住居則屬較輕微之手段，而限制出境亦屬
      限制住居方法之一，刑事被告若出境滯留他國不歸，自足
      影響審判之進行或刑罰之執行。
（二）被告於本案偵查中曾經檢察官合法傳喚，無正當理由不到
      庭，且未附相當理由滯留外國長達8個月之久，業經原審
      檢察官於原審訊問時到庭陳明在案，亦有卷附原審93年10
      月6日準備程序筆錄、被告入出境查詢結果表、送達證書
      等件在卷可參，另被告於92年12月22日尚且針對檢察官傳
      喚於92年12月22日偵查期日，具狀向檢察官請假，此亦有
      請假單一紙在卷可考，足證被告確有已明知其自身涉有重
      大刑案，而無故滯留外國不歸之情事，是以抗告意旨所稱
      本案偵查期間未接獲任何傳票，致不知傳喚情事云云，顯
      有臨訟杜撰之不實，要無可採。
（三）查被告本件聲請解除限制出境，其理由係以其身為立法委
      員，職務上確有於民國94年1月22日至27日率領立法委員
      赴中國大陸，推動兩岸交流事務之必要，爰聲請解除限制
      出境云云。惟查本件原審裁定駁回被告在原審法院解除限
      制出境之聲請已在被告所陳必須出國之期間之後，被告復
      於斯時之後之94年3月9日向原審法院提出抗告，是顯見於
      被告於提出本件抗告時，其關於本件聲請解除限制出境之
      事由，於法即無正當性或任何實益；其以該一事由提起本
      件抗告，於法即非可採。
（四）又查，抗告意旨固稱原審第一次傳喚時，被告因配偶在大
      陸罹病，致未能返國出庭應訊，當時並有委託辯護人向原
      審說明理由云云，惟經核卷附資料，尚無任何證據足資證
      明原審第一次傳喚時，被告配偶已罹病，而被告辯護人係
      延至被告返國後之93年10月6日原審庭訊時，始提出被告
      配偶於上海中西結合醫院就醫之證明一份，衡諸常情，果
      於原審第一次傳喚時被告返國到案確有困難，以現今科技
      之發達、通訊管道之暢通，被告自得透過傳真、電子郵件
      或其他任何可能之方式，即時提出相當之證明於原審法院
      ，以實其未能到庭接受訊問之原因，而非僅委託辯護人到
      庭陳明理由，被告此部分抗告意旨所陳各節，殊屬有疑，
      亦無可採。
（五）被告於原審第一次傳喚時並未到庭，亦未提出具事證，以
      證明其確有不能到庭之原因，原審審酌全部卷證，並參酌
      檢察官之意見及被告於偵查、審理中接受傳喚而不到庭之
      情形，對被告採取相當之強制處分，於法並無不合。被告
      抗告意旨稱渠於原審曾聲明歸國後，將配合本案調查及審
      理，足證並無逃亡之虞云云，恐係誤解刑事訴訟法相關之
      規定，並無可採。
（六）再者，被告本件所涉犯貪污等案件，乃法定刑為無期徒刑
      或10年以上有期徒刑，及5年以上有期徒刑之重罪，業經
      檢察官提起公訴，並就被告所涉各犯行具體求處重刑在案
      ，業經原裁定闡述甚詳，已如上述，準此，本案原審法院
      依目前審理之程度，審酌相關卷證資料，形式上認被告關
      於本案涉有重大犯罪嫌疑，從而以被告有刑事訴訟法第
      101條1項第3款之原因，而當庭對被告諭知限制出境之裁
      定，於法並無不合。被告此部分抗告意旨以原審未經調查
      遽認其有重大犯罪嫌疑，實無理由云云，於法殊屬無據。
（七）另查，本案原審對被告施以限制出境之強制處分，其目的
      乃在於保全被告到庭接受審判或執行，而上開處分對於被
      告人身自由之雖有限制，惟要屬侵害較小之手段，但於目
      的之達成，尚非屬過度之手段（司法院大法官釋字第577
      號解釋理由書意旨參照）。準此，原審衡酌本案為國內矚
      目之重大貪污犯罪案件、被告立委之身分地位、國家刑罰
      權之落實及公共利益之維護等因素，對被告命為限制出境
      之裁定，於法亦無不合，被告抗告意旨任意指摘原裁定不
      當，求予撤銷改判為無理由，應予駁回。
五、據上論結，應依刑事訴訟法第412條，裁定如主文。
中　　華　　民　　國　　94　　年　　3 　　月　　29　　日
                  刑事第六庭審判長法  官  許國宏
　　                              法  官  洪光燦
                          　　　　法　官  林銓正
以上正本證明與原本無異。
不得再抗告。
　                                書記官  陳玲憶
中　　華　　民　　國　　94　　年　　3 　　月　　30　　日
